臺灣高等法院高雄分院刑事判決　　　 110年度交上易字第79號
上　訴　人　臺灣高雄地方檢察署檢察官
被　　　告　方擴為




選任辯護人　裘佩恩律師
　　　　　　楊志凱律師
上列上訴人因被告過失傷害案件，不服臺灣高雄地方法院109 年
度交易字第21號，中華民國110 年3 月30日第一審判決（起訴案
號：臺灣高雄地方檢察署108 年度偵字第15499 號），提起上訴
，本院判決如下：
    主  文
上訴駁回。
    理  由
一、公訴意旨略以：被告方擴為於民國108 年5 月28日12時15分
    許，駕駛車牌號碼000-0000號自用小客車，沿高雄市新興區
    林森一路快車道由南往北方向行駛，行經林森一路與德生街
    口時，欲靠右停車，本應注意變換車道時，應讓直行車先行
    ，並注意安全距離，而依當時天候晴，日間自然光線，柏油
    路面乾燥、無缺陷、無障礙物，視距良好，並無不能注意之
    情事，竟疏未讓直行車先行、疏未注意安全距離而貿然往右
    偏移變換車道，適有陳聖明騎乘車牌號碼000-000 號普通重
    型機車沿同方向慢車道行駛在被告所駕駛自小客車右後側，
    亦疏未注意車前狀況，被告所駕駛之自小客車遂與陳聖明所
    騎之上開機車發生碰撞，致陳聖明人車倒地，受有左側第3
    、4 、5 、6 、7 根肋骨骨折合併血胸、左肩挫擦傷2 處（
    5.5 ×4cm ；3.5 ×3cm ）、左前臂挫擦傷（2 ×3cm ）等
    傷害，案經陳聖明提出告訴，因認被告方擴為（下稱被告）
    涉犯修正前刑法第284 條之過失傷害罪嫌。
二、按犯罪事實應依證據認定之，無證據不得認定犯罪事實；不
    能證明被告犯罪或其行為不罰者，應諭知無罪之判決，刑事
    訴訟法第154 條第2 項、第301 條第1 項分別定有明文。此
    所謂認定犯罪事實之證據，無論其為直接或間接證據，均須
    達於通常一般人均不致有所懷疑，而得確信其為真實之程度
    ，始得據為有罪之認定，若其關於被告是否犯罪之證明未能
    達此程度，而有合理性懷疑之存在，致使無法形成有罪之確
    信，根據「罪證有疑、利於被告」之證據法則，即不得遽為
    不利被告之認定。而告訴人之告訴，係以使被告受刑事訴追
    為目的，是其陳述是否與事實相符，仍應調查其他證據以資
    審認，即藉由補強證據之存在，以增強或擔保告訴人陳述之
    證明力。再被害人就被害經過所為之陳述，其目的在於使被
    告受刑事訴追處罰，與被告處於絕對相反之立場，其陳述或
    不免渲染、誇大。是被害人縱立於證人地位具結而為指證、
    陳述，其供述證據之證明力仍較與被告無利害關係之一般證
    人之陳述為薄弱。從而，被害人就被害經過之陳述，除須無
    瑕疵可指，且須就其他方面調查又與事實相符，亦即仍應調
    查其他補強證據以擔保其指證、陳述確有相當之真實性，而
    為通常一般人均不致有所懷疑者，始得採為論罪科刑之依據
    ，非謂被害人已踐行人證之調查程序，即得逕以其指證、陳
    述作為有罪判決之唯一證據。
三、公訴意旨認被告涉犯刑法之過失傷害罪嫌，無非係依憑被告
    於警詢、偵查中之供述暨證人陳聖明（即告訴人）、歐郁婷
    於警詢、偵查中之證訴，並有高雄市立大同醫院（下稱大同
    醫院）診斷證明書、建仁醫院診斷證明書各1 紙、道路交通
    事故調查報告表㈠、㈡-1、道路交通事故現場圖、交通事故
    談話紀錄表、道路交通事故照片黏貼紀錄表、現場暨車損照
    片各1 份在卷可稽，為主要論據。訊據被告固坦承有於108
    年5 月28日12時許，在上揭地點，與告訴人陳聖明所騎乘之
    機車發生碰撞情，惟堅詞否認有何過失傷害犯行，辯稱：我
    當時本來要在林森一路、五福二路的交叉口，找停車格，我
    就在慢車道慢慢往前行駛，經過德生街，就放慢速度，幾乎
    就是停在那邊，等待機車通行過後，才要停入停車格，因為
    當時的車輛太多，當時我從後照鏡看到告訴人手拿冰品飲料
    ，告訴人跟後車在競駛的過程中，他沒有戴安全帽（安全帽
    放在摩托車前面的置物籃），左手拿冰品飲料，後來他的機
    車翻倒，所以告訴人就跳車，摩托車就滑行，所以地上有刮
    地痕，是告訴人過失自撞我的車；證人歐郁婷事發後13分鐘
    才到現場，所以對現場的情況都不清楚，我認為我沒有過失
    等語。辯護人為被告辯稱：本件乃告訴人騎乘機車先行倒地
    後，方撞擊被告車尾；依現場跡証的推論，應該是告訴人的
    車速過快，來不及煞車所以撞擊到被告的車輛，可能性比較
    高，被告無過失；本件告訴人陳述的可信性不足，證人歐郁
    婷的陳述跟現場客觀跡証不符，均不足以推論被告有罪的認
    定等語。
四、經查：
  ㈠被告於108 年5 月28日12時許，在前揭地點與陳聖明所騎乘
    之機車發生碰撞等情，為被告於原審及本院審理中坦認在卷
    （見原審卷二第163 至164 頁，本院卷第114 頁、第166 頁
    ），核與證人陳聖明（下稱告訴人）、歐郁婷於警詢、偵查
    及原審審理中證述之情節（見警卷第11至13頁、第15至17頁
    ，偵卷第55至57頁、第105 至109 頁，原審卷三卷第12至53
    頁）大致相符；並有告訴人提出之車損維修收據、手機維修
    收據、手機損壞照片2 張、重機車損壞照片11張及被告提出
    之現場車輛刮地痕照片2 張、現場路況、google截圖照片2
    張、告訴人停車google截圖照片2 張、汽車車尾刮痕照片1
    張、機車置物箱物品散落照片1 張、告訴人搭載飲料之照片
    1 張，暨道路交通事故照片黏貼紀錄表、現場車損照片20張
    、高雄市政府警察局警察大隊新興分隊酒精濃度測定值2 紙
    、道路交通事故談話紀錄表2 份、高雄市政府警察局道路交
    通事故肇事人（即被告）自首情形紀錄表、高雄市政府警察
    局道路交通事故初步分析研判表、交通事故調查報告表㈠、
    ㈡-1、道路交通事故現場圖，及高雄市政府警察局交通警察
    大隊108 年8 月21日高市警交安字第10871860500 號書函暨
    修正事故現場圖、108 年10月16日高市警交安字第10872326
    600 號函暨員警職務報告、酒精濃度測定值、道路交通事故
    處理規範及錄音（影）光碟、高雄市政府警察局新興分局10
    9 年7 月17日高市警新分偵字第10972224100 號函暨高雄市
    政府研究發展考核委員會109 年7 月15日高市研考聯字第10
    930618100 號函、職務報告、進線音檔光碟、譯文及高雄市
    政府警察局新興分局110 年1 月11日高市警新分偵字第1097
    4346100 號函暨職務報告、110 報案紀錄單、線上查詢110
    報案紀錄各1 份等在卷可佐（見警卷第31頁、第33頁、第35
    頁、第37至47頁、第51至53頁、第75至119 頁，偵卷第31至
    37頁、第49至51頁、第79至101 頁，原審卷一第69頁、第81
    頁、第83頁，原審卷二第183 至189 頁、第345 至353 頁）
    ，是此部分之事實，應可認定。
  ㈡被告雖辯稱：告訴人未因與其碰撞而受有傷害云云；然查，
    告訴人與被告於108 年5 月28日12時許發生碰撞後，告訴人
    隨即於同日12時28分許搭乘救護車，並於同日12時31分到達
    大同醫院就診，並經大同醫院診斷為「左側第4 至第6 肋肋
    骨骨折」，並於同年5 月31日出院，此有大同醫院診斷證明
    書影本、救護紀錄表各1 份在卷足參（見警卷第25頁，原審
    卷二第57頁）；告訴人出院後，又於108 年5 月31日入健仁
    醫院就診，經該院診斷陳聖明受有「左側第3 、4 、5 、6
    、7 根肋骨骨折合併血胸、左肩挫擦傷2 處（5.5 ×4cm ；
    3.5 ×3cm ）、左前臂挫擦傷（2 ×3cm ）」等傷害，亦有
    健仁醫院乙種診斷證明書1 份可稽（見警卷第27頁），雖該
    傷勢與前開大同醫院所診傷勢有別，然就「骨折」部分，經
    原審法院函詢大同醫院，大同醫院分別以109 年5 月18日高
    醫同管字第1090501841號函及109 年10月8 日高醫同管字第
    1090504137號函回覆原審法院稱：「陳聖明於本院住院期間
    ，追蹤的胸部X 光與5 月28日相比較無明顯差異（即僅發現
    左側第4 至第6 肋骨骨折）。但肋骨骨折若無移位，則不易
    發現。所以在病人活動過程中，使得骨頭移位，則胸部X 光
    可以較易發現，因此偶有後來之胸部X 光發現較多根肋骨骨
    折」、「陳聖明於5 月28日及5 月30日之胸部X 光左第3 及
    第7 肋骨未有明顯移位，僅有疑似骨裂的小縫，故在臨床判
    斷尚未將之診斷為骨折」等語（見原審卷二第41頁、第261
    頁），足認告訴人於第一時間之左側第3 、7 肋骨，非無可
    能僅因未明顯移位而僅有骨裂小縫，導致臨床上未能將之診
    斷為骨折，而在日後活動過程中傷口擴大，而得以在醫學臨
    床上判斷為骨折，是告訴人於案發當時即另受有左側第3 、
    7 肋骨骨折傷勢等情，應可認定。另就「左肩挫擦傷、左前
    臂挫擦傷」部分，在前揭之救護紀錄表中之傷勢位置圖已有
    標明，亦足徵告訴人確受有「左肩挫擦傷2 處（5.5 ×4cm
    ；3.5 ×3cm ）、左前臂挫擦傷（2 ×3cm ）」等傷勢；又
    參諸前開救護紀錄表所載「到達現場時間」與本案案發時間
    密接，並經原審法院職權調查告訴人於107 年5 月1 日至10
    8 年6 月30日之就醫紀錄，並函詢除大同醫院及健仁醫院外
    之相關醫療院所，均另查無告訴人受有前開傷害之就診紀錄
    ，此有衛生福利部中央健康保險署109 年9 月16日健保高字
    第1096130904號函暨陳聖明就醫紀錄、嘉醫診所109 年9 月
    25日第000000000 號函、朝日診所109 年9 月25日回函暨診
    斷證明書、藥單、顏威裕醫院109 年9 月28日（109 ）顏醫
    人字第0000000-0 號函暨門診病歷紀錄、右昌聯合醫院109
    年9 月30右昌醫字第1090000112號函、原祿骨科醫院109 年
    9 月30日原祿醫高地院刑股字第1090930001號函暨病歷各1
    份等附卷可按（見原審卷二第203 至207 頁、第239 至246
    頁、第251 至257 頁），足認告訴人確實因與被告所駕駛之
    車輛撞擊，而受有左側第3 、4 、5 、6 、7 根肋骨骨折合
    併血胸、左肩挫擦傷2 處（5.5 ×4cm ；3.5 ×3cm ）、左
    前臂挫擦傷（2 ×3cm ）等傷害，是該等事實，亦可認定。
  ㈢惟按，刑法上之過失者，係指行為人按其情節應注意、能注
    意卻不注意，或指行為人針對構成要件事實雖預見其發生但
    確信其不發生，刑法第14條定有明文；又汽車在設有慢車道
    之雙向二車道，除應依前項各款規定行駛外，於快慢車道間
    變換車道時，應顯示方向燈，讓直行車先行，並注意安全距
    離，道路交通安全規則第97條雖定有明文，惟同規則第94條
    第1 、3 項亦規定：汽車在同一車道行駛時，除超越前車外
    ，後車與前車之間應保持隨時可以煞停之距離，駕駛人並應
    注意車前狀況並隨時採取必要之安全措施，是如二車以同向
    直行時，除非前車有驟然變換車道、變換車道時未顯示燈光
    手勢讓直行車先行之情形外，應由後車以注意車前狀況及保
    持安全距離之方式維持與前車之行車安全。本件被告就上揭
    車禍究竟是否應負過失致人傷害之罪責，茲依卷內之資料說
    明如下：
  ⒈就被告有無驟然變換車道，變換車道時未顯示燈光手勢、未
    讓直行車等過失部分：查告訴人陳聖明雖於警詢、偵查中及
    於原審審理中證稱：當時我騎乘機車在案發地點，被告行駛
    於我左前方，被告未打方向燈突然往右切，導致我撞擊被告
    之左後保險桿位置云云（見警卷第11至13頁，偵卷第55至57
    頁，原審卷三第32至53頁），然依證人歐郁婷之證述內容觀
    之，被告係先自內側車道（白實線左邊）過車道線時差點撞
    到歐郁婷，歐郁婷加速駛離約5 至8 公尺，看到被告同時打
    燈往右邊切去等語（見原審卷三第22至23頁）。又被告之車
    輛係左後保險桿位置受撞擊，陳聖明車輛之刮地痕起始點距
    快慢車道分隔白實線之水平距離約2.3 公尺，此有道路事故
    現場圖可參，且觀之被告提出之事故後現場照片顯示（見警
    卷第51至53頁），事故後被告之車輛係與白實線呈平行狀態
    ，而非正欲右切之傾斜狀態，是被告與陳聖明發生碰撞前，
    其車輛已自快車道變換至慢車道，甚至已接近路旁停車格，
    非如告訴人所述「從快車道切到慢車道」之情形，是被告究
    有無違反上揭交通法規，已難認定。
  ⒉就證人歐郁婷所證述部分是否足以補強告訴人之指述部分：
    查證人陳聖明（即告訴人）於原審審理中證稱：案發後我沒
    流血，仍可自行上救護車，沒至路旁休息亦沒人來攙扶我，
    當時歐郁婷是從我後方過來的，歐郁婷的聯絡方式是事後我
    向承辦員警要的等語（見原審卷三第31至53頁）。證人歐郁
    婷則於警詢、偵查及於原審審理中證稱：是被告車輛的右車
    腹與陳聖明碰撞，案發後，我自陳聖明之前方至案發現場，
    當場發現陳聖明左肩衣物破損滲血，我有去攙扶陳聖明，陳
    聖明亦有當場坐在路旁休息，且也有親自留電話給陳聖明等
    語（見警卷第15至17頁，偵卷第105 至109 頁，原審卷三第
    12至31頁），足認告訴人與證人歐郁婷就第一時間告訴人所
    受之傷勢、事故後告訴人有無於路旁休息、事故後處置、聯
    繫資料給予方式等情重要之點，均互有出入，則證人歐郁婷
    所證得否盡信，已有可疑之處。且觀諸事故現場照片顯示（
    見警卷第101 至119 頁），事故現場被告車輛後方留有刮地
    痕，並於被告車輛左後保險桿位置發現碰撞痕跡，可徵本件
    撞擊點確實發生於被告車輛左後側，此與前開證人歐郁婷所
    證述之撞擊點顯然不符。另證人歐郁婷於原審審理中（被告
    亦在庭），經檢察官當庭提示證人歐郁婷案發當時被告與告
    訴人之照片時（見警卷第101 頁，偵卷第25頁），證人歐郁
    婷於指認時卻將被告與告訴人二者混淆（見原審卷二第14頁
    ），則證人歐郁婷是否因時間經過而影響其記憶或因事故發
    生突然，就相關細節未能全面觀察，難謂無疑。雖告訴人陳
    聖明到庭結證被告本件過失傷害犯行，然證人陳聖明之身分
    本為告訴人，證人歐郁婷之證述既有前開瑕疵，自難補強告
    訴人陳聖明之指述。
  ⒊再者，檢察官曾就本件肇事案囑託高雄市政府交通局肇車輛
    行車事故鑑定委員會鑑定肇事因素，據該鑑定委員會覆稱：
    經本會於109 年11月25日召開鑑定會議，茲因雙方行向各執
    一詞，且事故跡證不明，本會無法鑑事故原因等語，有該鑑
    定委員會109 年1 月31日以高市車鑑字第10970056400 號覆
    在卷可按（見偵卷第119 頁）。本院再將本案函送高雄市政
    府車輛行車事故鑑定覆議會覆議，據高雄市政府覆稱：經提
    送本市車輛行車事故鑑定覆議會於110 年9 月24日之第12次
    會議，覆議結果維持本府交通局車輛行車事故鑑定委員會之
    原鑑定分析等語，亦有高雄市政府110 年9 月30日高市府交
    工字第11044955200 號函覆在卷可按（見本院卷第130 頁）
    。
  ⒋綜上，就被告是否有貿然往右偏移變換車道之違反注意義務
    情事，除告訴人之指述外，尚無其他證據足以補強，而被告
    與告訴人既分別居前、後車，揆諸前開說明，在無從認定被
    告違背注意義務之情形下，縱令告訴人騎車追撞被告之車輛
    左後側車尾，然自不能以此即遽對被告以刑法過失傷害罪相
    繩。
  ㈣綜上所述，本件公訴人認被告有公訴意旨所指之過失傷害犯
    行，其所憑之證據均不足使法院產生無合理懷疑之確信；此
    外，復查無其他積極證據足認被告有何公訴意旨所指犯行，
    揆諸上開說明，即應為無罪之諭知
五、原審因而以不能證明犯被告過失傷害罪，而為被告無罪之諭
    知；經核原判決並無違誤。檢察官上訴意旨雖略以：依證人
    歐郁婷於警詢時之證述，可證明被告確有於案發地點，突然
    自快車道向右切之情事；而證人歐郁婷之所以證述撞擊點在
    「自小客車右側腹」，雖與告訴人所供稱：「撞擊點在車輛
    後方保險桿」不符，係因為證人歐郁婷係「自後照鏡往後看
    」，角度不同，才會有所差異；又被告車輛保險桿僅有輕微
    擦痕，應係因被告車輛突然右切至慢車道，導致行駛在慢車
    道之告訴人煞閃不及而發生擦撞，並造成撞擊點至機車倒置
    處約有4.2 公尺之刮地痕，況事故後之現場照片並非是事故
    發生之原貌，原審未釐清此點，驟以事故後非呈現原貌之現
    場照片為論斷依據，亦屬率斷，而有判決違背法令之情云云
    ，指摘原判決為被告無罪之諭知不當。惟查，本件原判決已
    就檢察官所舉涉犯被告過失傷害之證據，逐一剖析，參互審
    酌，因而認定公訴人所舉之各項證據，不足使法院達於通常
    一般之人均不致有所懷疑，而得確信其為真實之程度，致使
    無從形成有罪之確信，故就被告為無罪之諭知。檢察官上訴
    意旨所指各節，係就原審採證認事職權之適法行使，持憑己
    見為不同之評價，殊難酌採；此外，檢察官復未提出其他新
    事證供本院調查，則上訴為無理由，應予駁回。
據上論結，應依刑事訴訟法第368 條，判決如主文。
本案經檢察官王清海提起公訴，檢察官簡弓皓提起上訴，檢察官
李靜文到庭執行職務。
中    華    民    國   110    年    11    月    17    日
                  刑事第六庭    審判長法  官  李政庭
                                      法  官  施柏宏
                                      法  官  蕭權閔
以上正本證明與原本無異。
不得上訴。
中    華    民    國   110    年    11    月    17    日
                                      書記官  蔡佳君